臺灣屏東地方法院刑事判決　　　　　　　　　　　　　　九十一年度易字第六三號
　　公　訴　人　臺灣屏東地方法院檢察署檢察官
　　被　　　告　甲○○
　　選任辯護人　黃吉雄律師
右列被告因過失致死案件，經檢察官提起公訴（九十年度偵字第六三九九、七七五九
號），本院判決如左：
     主  文
甲○○因過失致人於死，處有期徒刑伍月，如易科罰金，以參佰元折算壹日。
     事  實
甲○○於民國九十年九月十八日中午時分，駕駛車號ＰＤ─四四九二號自用小客車由
其潮州住處出發，沿時速限制四十公里之林邊鄉○○路往新埤方向行駛，當日中午一
時三十五分許，途經設置特種閃光黃燈號誌之通往慈德五村交岔路口處時，適有楊發
昌騎駛車號ＺＹＳ─七四八號機車附載其妻楊潘桂花自慈德五村駛出，擬左轉進入勝
利路。茲甲○○駕駛汽車行駛時，原應注意除不得超速外，於因雨霧致視線不清，且
行近設置特種閃光號誌之交岔路口時，尤應減速慢行接近，注意車前狀況及路況以定
行止，並採取必要之安全措施，作隨時停車之準備，且依當時雖為下雨之天候，然時
值中午時分，有自然光線，道路復無障礙物遮擋視線及視距尚非不良之狀況，並無不
能注意之情事，然其大意輕忽，疏未善盡上開注意義務，不唯未減速慢行，猶率以時
速八十公里之車速疾駛；而楊發昌行駛於設置特種閃光紅燈號誌之支線車道至該交岔
路口，同未注意車前狀況，復疏未注意暫停讓在幹線道行駛之甲○○所駕車輛先行通
過，兩車發生碰撞，楊潘桂花與楊發昌二人均倒地受創，楊潘桂花雖經送醫急救，仍
因骨折併多重裂傷導致出血性休克，於當日下午五時不治死亡，而楊發昌則受有頭部
外傷併顱內出血、左腳踝骨骨折及右腳撕裂傷等傷害（楊發昌傷害部分，未據合法告
訴）。甲○○見狀隨即下車察看，去電119將傷者送醫救護，並停留於現場靜候調查
，於警方未發覺本件車禍行為人前，主動表明其為肇事者，並陳述案發經過，自首而
接受裁判。
     理  由
壹、有罪部分（過失致人於死）：
一、訊據被告甲○○坦承於前揭時、地發生車禍之事實，惟併其辯護意旨辯稱：伊並
    未超速，伊於偵查中謂案發當時車輛時速八十公里，係情急誤述，當時有颱風下
    雨之天候，現場亦無煞車痕，可見伊車速不快云云。經查：
（一）被告前揭過失致人於死犯行，經被害人楊潘桂花之子乙○○指訴在卷。而本件
      車禍現場狀況，有道路交通事故調查報告表及現場暨車損照片八張可稽。又被
      害人楊潘桂花確因被告肇致之本件車禍事故，骨折併多重裂傷導致出血性休克
      不治死亡，經臺灣屏東地方法院檢察署檢察官督同法醫師相驗死因明確，制有
      勘驗筆錄、驗斷書、相驗屍體證明書及相驗屍體照片五張足憑，均堪認定。
（二）按「設於交岔路口單一鏡面之特種閃光號誌，係警告接近之車輛注意前方路況
      ，應先暫停或減速慢行，再視路況以定行止。」、「閃光黃燈表示『警告』，
      車輛應減速接近，注意安全，小心通過。」、「行車速度，依標誌之規定，無
      標誌者，在市區道路，時速不得超過四十公里（舊）。」、「因雨霧致視線不
      清時，應減速慢行，作隨時停車之準備。」、「汽車行駛時，駕駛人應注意車
      前狀況，並隨時採取必要之安全措施。」，道路交通標誌標線號誌設置規則第
      一百九十四條第三款第四目、第二百十一條第一項第一款，道路交通安全規則
      第九十三條第一項第一款前段（舊）、第三款及第九十四條第三項分別定有明
      文。
（三）查本件車禍路段之時速限制為四十公里，有道路交通事故調查報告表之記載可
      佐，被告初於警訊時供稱車速約五十至六十公里，嗣於偵訊時坦認「有車速過
      快之過失」，並供承車速為「八十公里」，以其無異常人之智慮，倘非事實，
      諒不致於為不利於己之供述，被告事後翻異，空言其未超速置辯，未有事證可
      佐，尚難採信。再者，被告考領適當駕照，在本件下雨之天候，然時值中午時
      分，有自然光線，道路復無障礙物遮擋視線及視距尚非不良之路段駕車行駛，
      上開交通法規所課予之注意義務，顯非其能力所無法企及，惟其疏未留心減速
      慢行接近交岔路口及其車前狀況，甚而率以時速八十公里之車速疾駛欲通過該
      交岔路口肇事，被告就本件車禍事故之發生有過失，灼然甚明。本件車禍事故
      經送臺灣省高屏澎區車輛行車事故鑑定委員會鑑定結果，亦認被告駕車超速行
      駛閃光號誌交岔路口未減速，為本件車禍肇事原因之一，有該會九十一年三月
      八日高屏澎鑑字第九一○三四九號函所附鑑定意見書可資參佐。又被害人楊潘
      桂花既因被告駕車肇事之過失行為而死亡，其間即具相當之因果關係。
（四）至被害人楊發昌騎駛機車疏未注意其車前狀況，復未暫停讓屬在幹線道行駛之
      被告人車先行，作隨時停車之必要安全準備措施，違反道路交通安全規則第九
      十四條第三項及第一百零二條第一項第二款前段規定，未善盡交通安全法規所
      課予之注意義務，同為肇致本件車禍之因素，亦經前揭行車事故鑑定無誤，惟
      無解於被告之過失責任。其次，本件車禍之交岔路口所設置之特種閃光號誌既
      正常運作，明確指示各該用路人各自所行駛之道路分屬幹、支線道，本件被告
      及被害人楊發昌即應依遵循該號誌之警告，各自應先暫停或減速慢行，再視路
      況以定行止。據道路交通安全規則第一百零二條第一項第一、二款規定，車輛
      於行至無號誌或號誌故障而無交通警察指揮之交岔路口，復未劃分幹、支線或
      同為幹線道或支線道之情況下，始有轉彎車應暫停讓直行車先行可言，公訴意
      旨認被害人楊發昌轉彎車未讓被告所駕之直行車先行，為被害人楊發昌之過失
      內容，與本院認定者相左，容有誤會，為本院所不採，應予敘明。
二、核被告所為，係犯刑法第二百七十六條第一項之過失致人於死罪。又被告於肇事
    後，對未發覺之犯罪自首而接受裁判，業據其供陳以行動電話撥打119求救，並
    停留於現場靜候調查，有其所提時間相符之通聯紀錄一份可稽，復經證人即負責
    處理調查本件車禍之員警許枝祥結證無訛，堪以認定，應依刑法第六十二條前段
    規定減輕其刑。爰審酌本件車禍之發生，並非全可歸責於被告，其素行良好，係
    一時疏忽而肇事致人死亡，被害人家屬得有視為被告賠償之強制責任保險金新臺
    幣（下同）一百四十萬元外，被告已另行賠付喪葬費二十萬元，且迭次聲請調解
    ，礙於雙方就賠償數額仍有歧見，而未達成和解，然亦足見被告非無彌補被害人
    家屬之意，考量其現時賠償被害人家屬程度及犯後態度等一切情狀，量處如主文
    所示之刑，並諭知易科罰金之折算標準。
貳、不另為不受理諭知部分（過失傷害）：
一、公訴意旨認被告除前揭過失致人於死犯行外，另以其同一駕駛過失行為所肇致之
    本件車禍，同時造成被害人楊發昌受有頭部外傷併顱內出血、左腳踝骨骨折及右
    腳撕裂傷等傷害，認其涉有刑法第二百八十四條第一項前段之過失傷害罪嫌，與
    過失致人於死部分，為想像競合犯。
二、按告訴，應以書狀或言詞向檢察官或司法警察官為之，以言詞為之者，應制作筆
    錄記明，刑事訴訟法第二百四十二條第一、二項定有明文。又告訴，除申告犯罪
    事實外，雖不以指明犯人或罪名為要，但須表示希望訴追之意思，始可謂為合法
    之告訴；代理告訴如以書狀為之，須列有告訴權之人為告訴人，並列受告訴人委
    任之人為代理人，始符代理之法理及告訴行為之程式（最高法院十八年上字第七
    九八號判例、八十六年度台上字第四四一一號判決參照）。
三、查本件被害人楊發昌初於車禍發生時傷重昏迷，就被告過失傷害之犯行，具獨立
    告訴權之人，即楊發昌配偶楊潘桂花亦不治死亡，未經檢察官指定代行告訴人。
    乙○○為被害人楊發昌之子，縱經被害人楊發昌授與代理權，惟其就是否欲申告
    被告過失傷害犯行部分，於案發初時，先後於警、偵訊時供述：「（你對甲○○
    是否要提出告訴？）我等我父親醒來後再說。」、「（你對你父親部分，是否提
    出告訴？）我回去問我父親。」等語在卷，顯未明確表示希望訴追之意思。嗣於
    九十年十二月六日，乙○○以自己名義具狀告訴，未以有告訴權之人即楊發昌為
    告訴人，將自己列為受委任之代理人，案經起訴，迄今已逾告訴之限制期間，亦
    無從再向偵查機關補正，自難認有合法告訴。本件公訴人就欠缺訴追條件之被告
    過失傷害部分提起公訴，於法尚有未合，因公訴意旨認與前揭過失致人於死犯行
    部分，有想像競合犯之裁判上一罪關係，為同一案件，是不另為不受理之諭知。
據上論斷，應依刑事訴訟法第二百九十九條第一項前段，刑法第二百七十六條第一項
、第四十一條第一項、第六十二條前段，罰金罰鍰提高標準條例第一條前段、第二條
，判決如主文。
中      華      民      國      九十一      年     四    月    二十二   日
                                臺灣屏東地方法院刑事第三庭
                                          法  官  蔡憲德
右正本證明與原本無異。
如不服本判決應於收受本判決後送達後十日內向本院提出上訴書狀，其未敘述上訴理
由者，並得於提起上訴後十日內向本院補提理由書狀（均須按他造當事人之人數附繕
本 ）「切勿逕送上級法院」
                                          書記官   林鴻仁
中      華      民      國      九十一      年     四    月    二十二   日
附錄本案論罪科刑法條
刑法第二百七十六條第一項：
因過失致人於死者，處二年以下有期徒刑、拘役或二千元以下罰金。
